行　政　法　院　判　決　　　　　　　　　　　　　　八十七年度判字第三四八號
　　原　　　告　太設企業股份有限公司
　　代　表　人　乙○○
　　　　　　　　　　　　　　　.
　　被　　　告　臺北市政府
右當事人間因勞工安全生法事件，原告不服行政院中華民國八十六年十月八日台八
十六訴字第三八八三八號再訴願決定，提起行政訴訟。本院判決如左︰
　　主  文
原告之訴駁回。
　　事  實
緣被告所屬勞工局勞工檢查所（下稱北市勞檢所；民國八十五年十月二十四日改制為
臺北市政府勞工局勞動檢查處）於八十四年九月十八日派員實施公共安全檢查時，發
現原告未依勞工健康保護規則第五條規定，設置合格之急救人員辦理相關急救事宜；
未設置勞工安全衛生組織、人員報請主管機關備查；對勞工未施以從事工作及預防災
變所必要之安全衛生教育訓練；未訂定安全衛生工作守則，並報請檢查機關備查，經
以八十四年十月四日北市工檢一字第一二一七三號函通知限期改善。嗣該所於八十五
年四月二十六日再派員實施檢查，仍未改善，故報經被告勞工局以八十五年五月二十
八日北市勞二字第一一二五四號函請原告於八十五年七月十日前改善，惟迄未改善，
乃報由被告以原告有違勞工安全衛生法第五條第二項、第十四條第一項、第二十三條
第一項及第二十五條第一項規定，依同法第三十四條第一款規定，以八十五年十月十
七日府勞二字第八五○七五六一四號勞工安全衛生法罰鍰處分書各處以罰鍰新臺幣
（下同）三萬元，合計罰鍰十二萬元。原告不服，一再訴願，遞遭決定駁回，遂提起
行政訴訟。茲摘兩造訴辯意旨於次：
原告起訴意旨略謂︰原告係專業之分期付款及租賃公司，營業內容為：客戶依其需要
向機器供應商洽購所需之機器設備後，通知原告，由原告出資將標的物買下，供應商
直接交貨予客戶，客戶則按期向原告支付分期付款或租金；租賃部分於租約到期後由
客戶支付殘值而取得標的物之所有權。客戶於分期或租賃期間，一切維修及保養皆由
供應商直接對客戶負責，原告並無保修工廠、保修人員或倉庫，公司內部僅有辦公人
員及桌椅、文件檔案櫃而已，無任何機器設備或危險物品。被告漠視原告內部實際狀
況，僅憑乙紙租賃契約再加上營業登記項目，即要求原告設置與工作環境無關之勞工
安全單位與設施，實非妥適。查勞工安全衛生工作主要目的，在於防止職業災害，保
障勞工之安全與健康，換言之，勞工法令制定之目的，係為保護勞工，使勞工得有安
全衛生之工作環境，此亦為勞工法令之基本精神。若曲解基本精神，拘泥於字義解釋
，復昧於事實，強要原告適用勞工安全衛生法，此非法律之誤而係執行者假藉法律之
名行擾民之實。又訴願制度之設立係使人民對不當之行政處分有申訴救濟之管道，若
各訴願單位仍依文書作業，憑微弱之釋明文件，未就現實狀況予以判斷，亦未親至原
告公司勘訪，逕依文件作業處理，則訴願管道反係遲延原告獲得公平正義之時間，為
此訴請判決將一再訴願決定及原處分均撤銷，以維權益。又原告之法定代理人業已變
更為乙○○，併予敘明等語。
被告答辯意旨略謂︰北市勞檢所分別於八十四年九月十八日、八十五年四月二十六日
派員實施檢查後之「勞工安全衛生法新增適用及指定事業專案檢查表」及「勞工檢查
結果會談記錄」內各有原告總務科長黎秀麗、法務楊東文之簽認在卷，原告違法事實
洵堪認定。依勞工安全衛生法第四條第八款規定：「本法適用於左列各業：一、．．
．八、機械設備租賃業。」所謂機械設備租賃業，係指「從事事務性、生產性與其他
機械及設備等租賃而收取租金之事業」為同法施行細則第五條附表一之八所規定。另
行政院勞工委員會八十三年十一月一日台八十三勞安三字第八八二八七號書函釋示：
「如將機械、設備出租他人而收取租金者適用本法。」故所營事業合乎上開定義者，
即為本法所稱之機械設備租賃業。原告既係應承租人（客戶）之需要而出資購買機械
設備後租予承租人，並收取租金，承租人於期滿後將租賃標的物送至出租人指定地點
返還出租人，原告即為從事機械設備租賃而收取租金之事業單位，應屬勞工安全衛生
法適用之對象，此有原告與文華企業有限公司之租賃合約書附卷可稽。按勞工安全衛
生法制定之目的在於防止職業災害，保障勞工安全與健康。機械設備危害勞工安全甚
鉅，為防止機械設備危害，勞工安全衛生法亦規範機械設備租賃業應執行相關安全衛
生作為，使勞工得有安全衛生之工作環境。依勞工安全衛生法之相關規定，原告應設
置合格急救人員；設置勞工安全衛生組織、人員；對勞工未施以從事工作及預防災變
所必要之安全衛生教育訓練及訂定安全衛生工作守則等，今原告不但規避其責任，未
為相關作為，且以其不作為做為免作為之藉口，係強辯之詞，其訴顯無理由，請予駁
回等語。
    理  由
按勞工安全衛生法第四條第八款規定：「本法適用於左列各業：一、．．．八、機械
設備租賃業。」所謂機械設備租賃業，依同法施行細則第五條附表一之八規定係指「
從事事務性、生產性與其他機械及設備等租賃而收取租金之事業」。次按「雇主對於
勞工就業場所之通道、地板、階梯或通風、採光、照明、保溫、防濕、休息、避難、
急救、醫療及其他為保護勞工健康及安全設備應妥為規劃，並採取必要之措施。」「
雇主應依其事業之規模、性質，實施安全衛生管理；並應依中央主管機關之規定，設
置勞工安全衛生組織、人員。」「雇主對勞工應施以從事工作及預防災變所必要之安
全衛生教育、訓練。」「雇主應依本法及有關規定會同勞工代表訂定適合其需要之安
全衛生工作守則報經檢查機構備查後公告實施。」「有左列情形之一者，處新臺幣三
萬元以上六萬元以下罰鍰：一、違反第五條第二項．．．第十四條第一項．．．二十
三條第一項、第二十五條第一項．．．之規定，經通知限期改善而不如期改善。」勞
工安全衛生法第五條第二項、第十四條第一項、第二十三條第一項、第二十五條第一
項、第三十四條第一款分別定有明文。又依勞工安全衛生法第五條等規定訂定之勞工
健康保護規則第五條第一項規定：「事業單位應參照工作場所大小、分布、危險狀況
及勞工人數，依附表二之規定，分置急救藥品及器材，並置適量之合格急救人員辦理
有關急救事宜。」本件被告以原告係應適用勞工安全衛生法之事業，而未依規定設置
合格之急救人員辦理相關急救事宜；未設置勞工安全衛生組織、人員報請主管機關備
查；對勞工未施以從事工作及預防災變所必要之安全衛生教育訓練；未訂定安全衛生
工作守則，並報請檢查機關備查，違反勞工安全衛生法第五條第二項、第十四條第一
項、第二十三條第一項及第二十五條第一項規定，經通知限期改善迄未改善，乃依同
第第三十四條第一款規定，各處以罰鍰三萬元，合計罰鍰十二萬元，有原告公司執照
、營利事業登記證、原告與文華企業有限公司之租賃合約書、勞工安全衛生法新增適
用及指定事業專案檢查表、勞工檢查結果會談記錄、北市檢查所八十四年十月四日北
市工檢一字第一二一七三號函、被告勞工局八十五年五月二十八日北市勞二字第一一
二五四號函及被告八十五年十月十七日府勞二字第八五○七五六一四號勞工安全衛
生法罰鍰處分書等影本附原處分卷可稽，揆諸首揭說明，尚無違誤，一再訴願決定，
遞予維持，俱無不合。原告起訴主張：其係專業之分期付款及租賃公司，由客戶自行
洽購所需之機器設備後，通知原告出資將之買下，供應商直接交貨予客戶，客戶則按
期向原告支付分期付款或租金，租約到期後由客戶支付殘值而取得標的物之所有權。
一切維修及保養皆由供應商直接對客戶負責，原告並無保修工廠、保修人員或倉庫，
亦無任何機器設備或危險物品置於公司內部，不適用勞工安全衛生法。被告要求原告
設置與工作環境無關之勞工安全單位與設施，顯曲解勞工法令，一再訴願機關未至原
告公司勘訪，逕依文件作業處理，違反訴願管道設置目的云云，經查原告公司登記之
營業項目，包括各種機器設備之租賃業務，其出租與文華企業有限公司之機器設備為
冷氣、電腦全自動水洗機、前處理機、乾洗機、烘乾機、三蒲自動爐、全自動襯衫
機等，有原告公司執照、營利事業登記證、租賃合約書等影本附原處分卷足憑，原告
顯係勞工安全衛生法第四條第八款及同法施行細則第五條附表一之八規定之機械設備
租賃業，自應適用勞工安全衛生法，該法條並未以機械設備租賃業現管領機械設備為
要件。原告主張該公司未放置任何機器設備，無職業災害之虞，無須適用勞工安全衛
生法等語，與前開法條規定不符，且機械設備租賃業於機械設備出租期間，機械設備
雖未放置於出租人處，但未出租或租期屆滿後或其他原因，出租人管領該機械時，即
有職業災害發生之虞（原告與文華企業有限公司之租賃合約約定，租期屆滿或終止時
，出租人應將機械設備返還原告；出租人違約時，原告得要求承租人返還機械設備或
自行將之自承租人處移去），故機械設備租賃業無論現時有無機械設備放置於其工作
場所，均應依勞工安全衛生法及其相關法令為各項勞工安全衛生作為。原告請求勘訪
現場，以查明該公司內部有否放置機械設備，殊無必要。至以融資性之機械設備租賃
為專業，其通常情形並不管領機械設備者，是否應與一般機械設備租賃業區別，而排
除勞工安全衛生法適用範圍之必要，係立法問題。原告既係機械設備租賃業，無論是
否融資性之租賃，在現行法下，仍應適用勞工安全衛生法，所訴各節均無可採，其訴
非有理由，應予駁回。
據上論結，本件原告之訴為無理由，爰依行政訴訟法第二十六條後段，判決如主文。
中    華    民    國     八十七      年      三      月      十二       日
                    行 政 法 院 第 一 庭
                                審 判 長 評  事      黃  鏡  清
                                         評  事      彭　鳳　至
                                         評  事      高  秀  真
                                         評  事      藍  獻  林
                                         評  事      黃  璽  君
右  正  本  證  明  與  原  本  無  異
                                         法院書記官  邱  彰  德
中    華    民    國     八十七      年      三      月      十二       日
